臺灣臺中地方法院民事裁定　100年度家救字第47號
聲　請　人　林晉禾
相　對　人　謝祖義
　　　　　　張美惠
上列當事人間因聲請宣告夫妻分別財產制事件，聲請人聲請訴訟
救助，本院裁定如下：
    主    文
聲請駁回。
聲請程序費用由聲請人負擔。
    理    由
一、按當事人無資力支出訴訟費用者，法院應依聲請，以裁定准
    予訴訟救助。但顯無勝訴之望者，不在此限，民事訴訟法第
    一百零七條第一項定有明文。又當事人無資力支出訴訟費用
    者，固得聲請訴訟救助，然所謂無資力係指窘於生活，且缺
    乏經濟信用者而言，業據最高法院四十三年台抗字第一五二
    號著有判例。再者，當事人因無資力支出訴訟費用而聲請訴
    訟救助者，關於請求救助之事由，應提出能即時調查之證據
    以釋明之。若非取給於自己或家族所必需之生活費不能支出
    訴訟費用，且無籌措款項以支出訴訟費用之信用技能，方能
    謂之為無資力支出訴訟費用（最高法院八十九年度台聲字第
    一六四號、八十八年度台聲字第五八二號民事裁定參照）。
二、查：(一)聲請人聲請本件訴訟救助，固提出診斷證明書、九十
    九年度綜合所得稅各類所得資料清單，憑以釋明其無資力支
    出訴訟費用之主張。惟依聲請人所提上開證據，及本院所查
    詢之稅務電子閘門財產調件明細表、所得調件明細表所示，
    聲請人九十八年度尚有薪資所得新臺幣（下同）二十萬七千
    三百六十元，及股利所得二百四十元，九十九年度尚有股利
    所得二百七十一元。且依聲請人於本案（本院一○○年度家
    訴字第三七四號聲請宣告夫妻分別財產制事件），所為主張
    及所提證據，聲請人對相對人謝祖義，已取得五百三十一萬
    元債權之執行名義（本院九十四年度票字第三二○○號民事
    裁定），且亦聲請臺灣南投地方法院以一○○年度司執助字
    第四號強制執行事件，對相對人謝祖義之財產強制執行中。
    而依本院所查詢之稅務電子閘門財產調件明細表所載，相對
    人謝祖義名下尚有價值一百十萬零七千六百三十元之土地、
    汽車、投資等財產。(二)基上等情，堪認聲請人並不符合民事
    訴訟法第一百零七條第一項所定「無資力」所指之窘於生活
    ，且缺乏經濟信用之要件。申言之，依聲請人所提之上開證
    據，並無從釋明：聲請人若非取給於自己或家族所必需之生
    活費不能支出訴訟費用，且無籌措款項以支出訴訟費用之信
    用技能。揆諸首開說明意旨，自難謂聲請人符合「無資力支
    出訴訟費用」之聲請訴訟之要件。準此，本件聲請核為無理
    由，無從准許，應予駁回。
三、依民事訴訟法第九十五條、第七十八條，裁定如主文。
中    華    民    國   100    年    8     月    16    日
                    家事法庭    法  官  唐敏寶
正本係照原本作成。
如不服本裁定應於送達後10日內向本院提出抗告狀，並繳納抗告
費新臺幣1000元。
中    華    民    國   100    年    8     月    16    日
                                書記官  丁文宏